【裁判字號】    97,訴,170
【裁判日期】    970227
【裁判案由】    毒品危害防制條例
【裁判全文】
臺灣基隆地方法院刑事判決               97年度訴字第85號
公  訴  人  臺灣基隆地方法院檢察署檢察官
被      告  乙○○
上列被告因毒品危害防制條例案件，經檢察官提起公訴（96年度
毒偵字第3168號）及追加起訴（97年度毒偵字第111 號），因被
告所犯為死刑、無期徒刑、最輕本刑為3 年以上有期徒刑或高等
法院管轄第一審案件以外之罪，且於準備程序進行中，被告先就
被訴事實為有罪之陳述，經本院合議庭裁定進行簡式審判程序，
判決如下：
    主  文
乙○○施用第一級毒品，累犯，處有期徒刑捌月，扣案之第一級
毒品海洛因（驗餘淨重零點伍公克）沒收銷燬之，上開毒品之
包裝袋壹只及扣案之注射針筒壹支，均沒收之；又施用第二級毒
品，累犯，處有期徒刑肆月，扣案之第二級毒品安非他命（毛重
零點公克）沒收銷燬之，上開毒品之包裝袋壹只沒收之；又施
用第一級毒品，累犯，處有期徒刑捌月，扣案之第一級毒品海洛
因（驗餘淨重零點壹貳公克）沒收銷燬之，上開毒品之包裝袋壹
只及注射針筒貳支，均沒收之。應執行有期徒刑拾壹月，扣案之
第一級毒品海洛因（驗餘淨重合計零點肆柒公克）及第二級毒品
安非他命（毛重零點公克），均沒收銷燬之；上開毒品之包裝
袋只及扣案之注射針筒支，均沒收之。
    事  實
一、乙○○前因施用毒品案件，經2 次觀察、勒戒後，均認無繼
    續施用毒品傾向，先後於民國88年5 月4 日及同年8 月11日
    執行完畢釋放，並經臺灣基隆地方法院檢察署檢察官分別以
    88年度偵字第2371、2723號及88年度偵緝字第317 號不起訴
    處分，復因施用第二級毒品案件，經本院以88年度毒聲字第
    2248號裁定令入戒治處所強制戒治，於89年8 月10日因停止
    處分出監，期滿未經撤銷停止戒治，於90年2 月8 日執行完
    畢，並因同案經上開檢察署檢察官以88年度毒偵字第775 號
    及89年度偵字第773 號分別聲請簡易判決處刑及提起公訴，
    經本院以88年度基簡字第884 號及89年度易字第165 號判決
    分別判處有期徒刑6 月及7 月確定，又因於強制戒治執行完
    畢釋放後5 年內之92年12月14日及93年5 月11日，施用第一
    、二級毒品，經上開檢察署檢察官以92年度毒偵字第1285號
    起訴，並經本院以93年度訴字第22號判決判處有期徒刑8 月
    、4 月，應執行有期徒刑10月確定，再因於93年6 月下旬某
    日起至同年11月8 日止及93年6 月下旬某日起至同年11月7
    日止，施用第一、二級毒品案件，經上開檢察署檢察官以93
    年度毒偵字第1313號提起公訴，經本院以93年度訴字第645
    號判決判處有期徒刑8 月、4 月，應執行有期徒刑10月確定
    ；另因竊盜案件，經臺灣高等法院以94年度上易字第1043號
    判決判處有期徒刑7 月確定，並由臺灣高等法院就前開93年
    度訴字第645 號及94年度上易字第1043號判決所科之刑，以
    94年度聲字第1053號裁定定應執行有期徒刑1 年4 月，與上
    開93年度訴字第22號判決所科之刑接續執行，於95年5 月24
    日假釋出監，保護管束期滿未經撤銷假釋，未執行之刑以已
    執行論，於95年11月20日執行完畢。
二、詎乙○○仍未戒除毒癮惡習，分別基於施用第一、二級毒品
    之犯意，於下列時、地，施用第一、二級毒品，復於下列時
    、地為警查獲後，經警採集其尿液送驗後，始悉上情：
（一）於96年12月5 日上午某時，在其位於基隆市七堵區○○○
      路48之1 號住處，以將第一級毒品海洛因置放於注射針筒
      內，加水混合後注射手臂血管之方式，施用第一級毒品；
      復另行起意，於上開時、地，以將第二級毒品安非他命置
      於玻璃球吸食器內，下以火燒烤後吸食所生煙霧之方式，
      施用第二級毒品。嗣於96年12月5 日晚間11時30分許，在
      基隆市○○區○○路78號前為警查獲，當場扣得乙○○持
      有之第一級毒品海洛因（驗餘淨重0.35公克）及第二級毒
      品安非他命（毛重0.3 公克）各1 包，及其所有供施用第
      一級毒品犯罪所用之注射針筒1 支。
（二）於96年12月9 日中午某時，在其位於基隆市七堵區○○○
      街23之1 號居所，以將第一級毒品海洛因置放於注射針筒
      內，加水混合後注射手臂血管之方式，施用第一級毒品。
      嗣為警於96年12月9 日晚間9 時20分許，在基隆市七堵區
      ○○○街21號地下層執行搜索時查獲，並扣得乙○○持有
      之第一級毒品海洛因1 小包（驗餘淨重0.12公克），及其
      所有供施用第一級毒品犯罪所用之注射針筒2 支。
三、案經基隆市警察局第一、三分局報請臺灣基隆地方法院檢察
    署檢察官偵查及追加起訴。
    理  由
壹、程序方面
一、按一人犯數罪、數人共犯一罪或數罪、數人同時在同一處所
    各別犯罪者或犯與本罪有關係之藏匿人犯、湮滅證據、偽證
    、贓物各罪者，為相牽連案件；而於第一審辯論終結前，得
    就與本案相牽連之犯罪或本罪之誣告罪，追加起訴，且追加
    起訴，得於審判期日以言詞為之，刑事訴訟法第7 條、第
    265 條分別定有明文。本件檢察官於97年1 月11日以追加起
    訴書，對於被告乙○○於96年12月9 日所為施用第一級毒品
    之犯行追加起訴，因該次犯行與其他經起訴之犯行，係屬一
    人犯數罪之相牽連案件，且檢察官係於本院言詞辯論終結前
    ，以書狀追加起訴，符合首揭法條之規定，是認檢察官追加
    起訴，於法要無不合。
二、本件被告所犯者非為死刑、無期徒刑、最輕本刑為3 年以上
    有期徒刑之罪或高等法院管轄第一審案件，其於準備程序進
    行中，先就被訴事實為有罪之陳述，經告知其簡式審判程序
    之旨，並聽取公訴人、被告之意見後，本院合議庭依刑事訴
    訟法第273 條之1 第1 項之規定，裁定由受命法官獨任以簡
    式審判程序進行本案之審理。
貳、實體事項
一、事實認定部分
    上開事實，業據被告於本院審理時坦承不諱，且被告為警查
    獲後，採集之尿液檢體經送臺灣尖端先進生技醫藥股份有限
    公司檢驗，呈現海洛因代謝物嗎啡及安非他命類之陽性檢驗
    結果，此有該公司96年12月12日及同年月19日出具之濫用藥
    物檢驗報告、基隆市警察局第一、三分局偵辦毒品案件尿液
    檢體對照表在卷可稽，又警方於96年12月5 日及同年月9 日
    查扣之白色粉末2 包（驗餘淨重分別為0.35公克及0.12公克
    ），經鑑定後，確含有第一級毒品海洛因之成分，另警方於
    96年12月5 日查獲之白色粉末1 包（毛重0.3 公克），經初
    步鑑驗後，含有第二級毒品安非他命之成分，此有法務部調
    查局96年12月28日調科壹字第09623084670 號、97年1 月21
    日調科壹字第09723005650 號鑑定書、基隆市警察局第一分
    局南榮所查獲涉嫌毒品危害防制條例毒品初步鑑驗報告單及
    檢驗結果照片附卷可憑，另有扣案物及查獲現場照片在卷供
    參，並有注射針筒3 支扣案為佐，是認被告之自白與事實相
    符，本件事證明確，被告犯行應堪認定。
二、論罪科刑部分
（一）按毒品危害防制條例於92年7 月9 日修正公布，自93年1
      月9 日施行，其中第20條、第23條將施用毒品之刑事處遇
      程序，區分為「初犯」、「5 年內再犯」及「5 年後再犯
      」，依其立法理由之說明：「初犯」，經觀察、勒戒或強
      制戒治後，應為不起訴處分或不付審理之裁定；經觀察、
      勒戒或強制戒治執行完畢釋放後，「5 年內再犯」者，因
      其再犯率甚高，原實施之觀察、勒戒及強制戒治既已無法
      收其實效，爰依法追訴或裁定交付審理，至於經觀察、勒
      戒或強制戒治執行完畢釋放後，「5 年後再犯」者，前所
      實施之觀察、勒戒或強制戒治已足以遮斷其施用毒品之毒
      癮，為期自新及協助其斷除毒癮，仍適用「初犯」之規定
      ，先經觀察、勒戒或強制戒治之程序，從而，僅限於「初
      犯」及「5 年後再犯」2 種情形，始應先經觀察、勒戒或
      強制戒治程序，倘被告於5 年內已再犯，經依法追訴處罰
      ，縱其第3 次（或第3 次以上）再度施用毒品之時間，在
      初犯經觀察、勒戒或強制戒治執行完畢釋放5 年以後，已
      不合於「5 年後再犯」之規定，且因已於「5 年內再犯」
      ，顯見其再犯率甚高，原實施觀察、勒戒或強制戒治，已
      無法收其實效，應依該條例第10條處罰（最高法院95年第
      7 次刑事庭會議決議可資參照）。本件被告前因施用毒品
      案件，經2 次觀察、勒戒後，均認無繼續施用毒品傾向，
      分別於88年5 月4 日及同年8 月11日執行完畢釋放，復因
      施用第二級毒品案件，經本院以88年度毒聲字第2248號裁
      定令入戒治處所強制戒治，於89年8 月10日因停止處分出
      監，期滿未經撤銷停止戒治，於90年2 月8 日執行完畢，
      並因同案經上開檢察署檢察官以88年度毒偵字第775 號及
      89年度偵字第773 號分別聲請簡易判決處刑及提起公訴，
      經本院以88年度基簡字第884 號及89年度易字第165 號判
      決分別判處有期徒刑6 月及7 月確定，又因於強制戒治執
      行完畢釋放後5 年內之92年12月14日及93年5 月11日，施
      用第一、二級毒品，經上開檢察署檢察官以92年度毒偵字
      第1285號起訴，並經本院以93年度訴字第22號判決判處有
      期徒刑8 月、4 月，應執行有期徒刑10月確定，再因於93
      年6 月下旬某日起至同年11月8 日止及93年6 月下旬某日
      起至同年11月7 日止，施用第一、二級毒品案件，經上開
      檢察署檢察官以93年度毒偵字第1313號提起公訴，經本院
      以93年度訴字第645 號判決判處有期徒刑8 月、4 月，應
      執行有期徒刑10月確定，此有本院判決及臺灣高等法院被
      告前案紀錄表在卷可稽，是被告於所受強制戒治執行完畢
      5 年內已再犯，且經依法追訴處罰，足認原實施觀察、勒
      戒及強制戒治無法收其實效，縱被告本次犯行係於所受強
      制戒治執行完畢5 年後所為，揆諸首揭說明，仍不合於毒
      品危害防制條例第20條第3 項規定之「5 年後再犯」，且
      因被告係於「5 年內再犯」，顯見其再犯率甚高，即應依
      法處罰。
（二）核被告所為，係犯毒品危害防制條例第10條第1 、2 項之
      施用第一、二級毒品罪。被告持有第一級毒品海洛因及第
      二級毒品安非他命以供施用，持有之低度行為應為施用之
      高度行為所吸收，均不另論罪。
（三）又按刑法於94年2 月2 日修正公布，自95年7 月1 日起施
      行，修正後之刑法刪除連續犯之規定，將本應各自獨立評
      價之數罪，回歸應賦予複數法律效果之原貌，故刑法修正
      施行後多次施用毒品之犯行，應採一罪一罰，始符立法本
      旨（最高法院96年度第9 次刑事庭會議決議可資參照）。
      本件被告係於刑法修正施行後為本件2 次施用第一級毒品
      之犯行，且施用毒品之時、地相異，足認犯意並非同一，
      另被告所為施用第一、二級毒品之行為，犯意各別，所犯
      為構成要件相異之罪，均應予以分論併罰。
（四）被告曾受如事實欄所載之徒刑執行完畢，此有臺灣高等法
      院被告前案紀錄表在卷供參，其受徒刑之執行完畢，再為
      本件3 次施用毒品之行為，係於5 年以內故意再犯有期徒
      刑以上之罪，均為累犯，俱應依刑法第47條第1 項之規定
      加重其刑。
（五）爰審酌被告前經觀察、勒戒及強制戒治，並屢經刑罰矯治
      後，均未戒除毒癮，並再行施用毒品，足見缺乏戒斷決心
      ，然被告所為僅屬戕害自身之行為，未侵害其他法益，且
      於本院審理時均坦認犯行，犯後態度尚屬良好等一切情狀
      ，分別量處如主文所示之刑，並依法定其應執行之刑。
（六）又按查獲之第一、二級毒品及專供製造或施用第一、二級
      毒品之器具，不問屬於犯人與否，均沒收銷燬之，毒品危
      害防制條例第18條第1 項前段定有明文。本件扣案之白色
      粉末2 包（驗餘淨重合計0.47公克）及1 包（毛重0.3 公
      克），分別含有第一級毒品海洛因及第二級毒品安非他命
      之成分，均如前述，俱應依上開規定宣告沒收銷燬之；又
      扣案之注射針筒3 支（均係市售塑膠材質注射針筒，非專
      供施用毒品之器具，業經本院當庭勘驗屬實，並有扣案物
      照片在卷供參），均為被告所有供施用第一級毒品犯罪所
      用之物，另上開毒品之包裝袋3 只，均為被告所有供持有
      第一、二級毒品犯罪所用之物，業經被告供承無誤，均應
      依刑法第38條第1 項第2 款之規定宣告沒收之。至於警方
      於96年12月9 日查獲之白色粉末1 包（毛重0.35公克），
      經初步鑑驗後，雖含有第二級毒品安非他命之成分，此有
      基隆市警察局第三分局偵查隊查獲涉嫌毒品危害防制條例
      毒品初步鑑驗報告單及檢驗結果照片在卷供參，且扣案之
      吸食器1 組，係被告所有供施用第二級毒品犯罪所用之物
      ，業經被告供陳在卷，然被告於96年12月9 日所為施用第
      二級毒品之犯行，非在本案起訴範圍內（詳後述），即難
      認該等扣案物與被告所為本件犯行間具有關聯性，本院自
      無從宣告沒收銷燬或沒收，併此敘明。
（七）檢察官雖以被告於96年12月9 日為警採尿往前回溯96小時
      內某時，在不詳處所，施用第二級毒品安非他命，因此部
      分之犯行，與前經起訴被告施用第二級毒品之犯罪事實，
      有實質上一罪之關係，爰移送併案審理等情，然查，被告
      於本院審理時陳稱96年12月9 日為警採尿前，係於96年12
      月9 日中午在其位於基隆市○○○街23之1 號2 樓之居所
      ，施用第二級毒品安非他命等語，足認被告該次施用第二
      級毒品之行為，與前經起訴即被告於96年12月5 日施用第
      二級毒品之犯行，非屬同一，自非實質上一罪，則檢察官
      移送併案審理之犯行與前開經論罪科刑之犯行間，即無實
      質上一罪關係，本院無從併予審究，應將併案部分退回檢
      察官另為適法處置。
據上論斷，應依刑事訴訟法第265 條、第273 條之1 第1 項、第
299 條第1 項前段，毒品危害防制條例第10條第1 項、第2 項、
第18條第1 項前段、第23條第2 項，刑法第11條前段、第47條第
1 項、第38條第1 項第2 款、第51條第5 款，判決如主文。
本案經檢察官甲○○到庭執行職務。
中    華    民    國    97    年    2     月    27    日
                  刑事第二庭法    官  邰婉玲
以上正本證明與原本無異。
如不服本判決應於收受本判決後10日內向本院提出上訴書狀，其
未敘述上訴理由者，並得於提起上訴後10日內向本院補提理由書
狀（均須按他造當事人之人數附繕本）「切勿逕送上級法院」。
中    華    民    國    97    年    2     月    27    日
                            書 記 官  彭筠凱


司法院資訊處製作；財團法人民間司法改革基金會備份。
